臺灣臺東地方法院民事判決　　　　　　　　95年度訴字第48號
原　　　　告　丁○○
訴 訟代理 人　邱聰安律師
被　　　　告　甲○○
　　　　　　　丙○○
兼上二人共同
訴 訟代理 人　乙○○
上列當事人間請求遷讓房屋等事件，本院於民國96年7月12日言
詞辯論終結，判決如下：
    主  文
被告丙○○應將坐落臺東縣鹿野鄉○○段九九七之四地號土地上
如附圖二所示Ａ部分面積二一五點八平方公尺之地上物拆除，將
該部分土地返還原告。
被告乙○○應將坐落臺東縣鹿野鄉○○段九九七之四地號土地上
如附圖一所示Ｂ部分面積一００平方公尺之地上物拆除，將該部
分土地返還原告。
被告甲○○、乙○○應自坐落臺東縣鹿野鄉○○段九九七之四地
號土地上之如附圖一所示Ｃ部分即同段213建號（門牌號碼臺東
縣鹿野鄉○○路五五八號，面積四０五點八六平方公尺）、Ｄ部
分（面積三二點九平方公尺）、Ｅ部分（面積九三點七五平方公
尺）房屋遷讓返還原告，暨將前述Ａ、Ｂ、Ｃ、Ｄ、Ｅ部分以外
之臺東縣鹿野鄉○○段九九七之四地號土地全部騰空返還原告。
訴訟費用新臺幣捌萬玖仟肆佰伍拾肆元由被告丙○○負擔百分之
五，餘由被告甲○○、乙○○負擔。
本判決第一項於原告以新臺幣壹萬仟元為被告丙○○供擔保後
，得假執行。但被告丙○○如以新臺幣萬捌仟捌佰肆拾肆元為
原告預供擔保，得免為假執行。
本判決第二項於原告以新臺幣陸仟元為被告乙○○供擔保後，得
假執行。但被告乙○○如以新臺幣壹萬捌仟元為原告預供擔保，
得免為假執行。
本判決第三項於原告以新臺幣貳拾壹萬柒仟元為被告甲○○、乙○○供擔保後，得假執行。但被告甲○○、乙○○如以新臺幣陸
拾伍萬貳仟貳佰陸拾肆元為原告預供擔保，得免為假執行。
    事實及理由
一、按訴狀送達後，原告不得將原訴變更或追加他訴，但基礎事
    實同一，或不甚礙被告之防禦及訴訟終結者，不在此限；又
    被告於訴之變更或追加無異議而為本案之言詞辯論者，視為
    同意變更或追加，民事訴訟法第255條第1項第3款、第7款、
    第2項分別定有明文。而所謂請求之基礎事實同一，係指變
    更或追加之訴與原訴之原因事實，有其社會事實上之共通性
    及關連性，而就原請求所主張之事實及證據資料，於變更或
    追加之訴得加以利用，且無害於他造程序權之保障，俾符訴
    訟經濟者稱之。本件原告起訴原請求：被告甲○○、乙○○
    應自坐落臺東縣鹿野鄉○○段997-4地號（以下稱系爭土地
    ）上，如附圖1所示C部分所示即門牌號碼臺東縣鹿野鄉○○
    村○○路558號房屋遷讓交還原告。嗣於訴訟中追加丙○○
    為被告，並追加請求(一)被告丙○○應將坐落系爭土地如附圖
    2所示A部分面積215.8平方公尺之地上建物（以下稱A屋）拆
    除，將該部分土地交還原告；(二)被告乙○○應將坐落系爭土
    地如附圖1所示B部分面積100平方公尺之地上物（以下稱B地
    上物）拆除，將該部分土地交還原告；(三)被告甲○○、乙○○應自坐落系爭土地如附圖1所示D部分（面積32.9平方公尺
    ）、E部分（面積93.75平方公尺）房屋（如附圖1所示C、D
    、E部分以下合稱系爭房屋）遷讓返還原告，暨將前述如附
    圖2所示A部分及附圖1所示B、C、D、E部分以外之系爭土地
    全部騰空返還原告。核與原訴之基礎事實同一，且無礙被告
    之防禦及訴訟終結，而被告亦無異議而為本案之言詞辯論，
    其為訴之追加，即屬合法，合先敘明。
二、原告主張：系爭土地及系爭房屋原為被告甲○○所有，原告
    前於90年5月1日經本院民事執行處以88年度執字第4143號強
    制執行程序拍賣取得系爭土地及其上系爭房屋之所有權。詎
    被告甲○○及被告乙○○仍居住在系爭房屋，且被告乙○○
    復於系爭土地上搭建B地上物，被告丙○○則在系爭土地上
    占用如附圖2所示之A部分建物。原告雖與被告甲○○於拍定
    後曾訂立買賣契約，雙方約定由被告甲○○以新臺幣（下同
    ）636萬元買回系爭土地及系爭房屋，全部價金應於90年12
    月31日前付清。然被告甲○○僅支付定金50萬元後，即並未
    依約履行，原告已於95年2月23日以存證信函催告被告甲○○於函到3日內付清款項，逾期則解除契約，不另為解除之
    意思表示。惟被告甲○○於收受前開存證信函後迄仍未依約
    付清價金，買賣契約應已合法解除，則系爭土地及系爭房屋
    既為原告所有，被告無正當權源分別占用，爰依民法第767
    條規定，提起本訴。並聲明：(一)被告丙○○應將坐落系爭土
    地上如附圖2所示Ａ部分面積215.8平方公尺之A屋拆除，將
    該部分土地交還原告。(二)被告乙○○應將坐落系爭土地如附
    圖1所示Ｂ部分面積100平方公尺之B地上物拆除，將該部分
    土地交還原告。(三)被告甲○○、乙○○應自坐落系爭土地上
    之系爭房屋遷讓返還原告，暨將前述Ａ、Ｂ、Ｃ、Ｄ、Ｅ部
    分以外之系爭土地全部騰空返還原告。(四)願供擔保，請准宣
    告假執行。
三、被告則均以：被告甲○○於系爭土地及系爭房屋拍定後曾與
    原告成立買賣契約買回系爭土地及系爭房屋，並已付50萬元
    定金，惟被告甲○○因嗣後經濟狀況不佳，無力續支付款項
    ，遂委由其弟即被告乙○○進行後續事宜，但訴外人陳錫恩
    出面代表原告與被告乙○○洽商結果，認須以700萬元買回
    系爭土地及系爭房屋始可，原告既違反當初與被告甲○○之
    買賣契約，自不得再以被告甲○○已違約為由，而提起本訴
    等語，資為抗辯。並均聲明：駁回原告之訴。
四、本件經本院協商兩造整理並協議簡化爭點如下：
(一)、不爭執事項：
    1.原告於90年5月1日因本院拍賣取得系爭土地及系爭房屋之
      所有權。
    2.原告於系爭土地及房屋拍定後點交前與被告甲○○就上開
      房地成立買賣契約，約定買回價金為636萬元，被告甲○○僅於90年11月5日交付定金50萬元。原告於95年2月23日
      以臺東市○○路郵局第17號存證信函催告被告甲○○於函
      到3日內付清買賣價金，逾期即解除買賣契約，不另為解
      除之意思表示，被告甲○○迄仍未付款。
    3.如附圖1所示A部分建物為未辦保存登記之建物（占用系爭
      土地面積，為如附圖2所示之215.8平方公尺），係由被告
      共同出資建築，嗣已將事實上處分權全部移轉予被告丙○○。B地上物（面積100平方公尺），為被告乙○○所建。
      系爭房屋（C部分面積405.86平方公尺、D部分面積32.9平
      方公尺、E部分面積93.75平方公尺）、及除前開A、B、C
      、D、E占用部分外之系爭土地現均為被告甲○○、乙○○
      占有中。
(二)、爭執事項：
    本件原告依民法第767條請求被告拆除地上物及交還系爭土
    地，是否有理？
五、得心證之理由：
(一)原告主張系爭土地及系爭房屋原為被告甲○○所有，原告前於
  90年5月1日經本院民事執行處以88年度執字第4143號強制執行
  程序拍賣取得系爭土地及其上系爭房屋之所有權。詎被告甲○○及被告乙○○仍居住並使用系爭房屋，且被告乙○○於系爭
  土地上建築如附圖1所示B部分之地上物，被告丙○○則在系爭
  土地上占用如附圖2所示之A部分之建物。原告雖與被告甲○○
  於拍定後曾訂立買賣契約，嗣後並簽訂協議書，雙方約定由被
  告甲○○以636萬元買回系爭土地及系爭房屋，全部價金應於9
  0年12月31日前付清。然被告甲○○僅於支付定金50萬元後，
  即未依約於90年12月31日前給付全部價金。原告已於95年2月
  23日以存證信函催告被告甲○○於函到3日內付清款項，逾期
  則解除契約，不另為解除之意思表示，而被告甲○○已收受前
  開存證信函等情，業據原告提出土地登記謄本、存證信函及其
  回執為證，並經本院會同臺東縣關山地政事務所人員現場勘驗
  測量屬實，製有勘驗筆錄、相片33幀及複丈成果圖，及依職權
  調取本院88年度執字第4143號執行卷宗查核無訛，且為被告所
  不爭執，自堪信為真實。
(二)按所有人對於無權占有或侵奪其所有物者，得請求返還之，民
  法第767條前段定有明文。次按契約當事人之一方遲延給付者
  ，他方當事人得定相當期限催告其履行，如於期限內不履行時
  ，得解除其契約，民法第254條亦定有明文。是以，契約當事
  人之一方因他方遲延給付而定期催告其履行時，同時表明如於
  期限內不履行，契約即解除，係附有停止條件之解除契約之意
  思表示，如他方當事人未依限履行，則條件成就，即發生解除
  契約之效力，無須另為解除契約之意思表示（最高法院87年度
  台上字第564號裁判參照）。經查：
  1.系爭土地及系爭房屋為原告經本院強制執行程序取得所有權
    ，而被告丙○○在系爭土地上蓋有A屋，並占用系爭土地如
    附圖2所示之面積215.8平方公尺；被告甲○○、乙○○仍在
    使用系爭房屋，被告乙○○並在系爭土地上建有B地上物，
    並占用如附圖1所示B部分之面積100平方公尺，被告甲○○
    、乙○○並使用除如附圖1所示A、B、C、D、E部分以外之系
    爭土地。而被告甲○○與原告於拍定後成立買賣契約，約定
    買回價金為636萬元，並應於90年12月31日前付清價金，被
    告甲○○僅於90年11月5日交付定金50萬元外，迄今並未再
    支付任何款項等情，既為兩造所均不爭執。顯見本件被告甲○○與原告成立之買賣契約係定有期限，且被告甲○○並未
    依前開買賣契約約定，於90年12月31日前給付其餘價金。則
    原告嗣於95年2月23日以臺東市○○路郵局第17號存證信函
    催告被告甲○○於函到3日內付清買賣價金，逾期即解除買
    賣契約，不另為解除之意思表示，已定相當期限催告被告甲○○依約履行，被告甲○○仍未履行，則依上開說明原告已
    合法解除本件與甲○○之買賣契約，應堪認定。
  2.被告固均以：被告甲○○於系爭土地及系爭房屋拍定後曾與
    原告成立買賣契約買回系爭土地及系爭房屋，並已付50萬元
    定金，惟因被告甲○○嗣後經濟狀況不佳，無力續支付款項
    ，遂委由其弟即被告乙○○進行後續事宜，但訴外人陳錫恩
    出面代表原告與被告乙○○洽商結果，認須以700萬元買回
    系爭土地及系爭房屋始可，原告既違反當初與被告甲○○之
    買賣契約，自不得再以被告甲○○已違約為由，而提起本訴
    等語置辯。惟原告於前開存證信函已敘明系爭土地與系爭房
    屋之買賣價金為636萬元，而要求被告甲○○依約履行，有
    存證信函在卷可稽，被告甲○○既未依約履行，是被告前開
    所辯縱係屬實，亦無礙於原告已合法解除買賣契約，所辯即
    無可採。
  3.是被告甲○○已無合法之占有權源，亦屬無誤。至被告乙○○、丙○○亦均未舉證證明其占有有何法律上之正當權源，
    則原告依前開規定，請求被告被告丙○○應將坐落系爭土地
    上如附圖2所示Ａ部分面積215.8平方公尺之A屋拆除，將該
    部分土地交還原告；被告乙○○應將坐落系爭土地上如附圖
    1所示Ｂ部分面積100平方公尺之B地上物拆除，將該部分土
    地交還原告；被告甲○○、乙○○應自坐落系爭土地上之系
    爭房屋遷讓返還原告，暨將前述Ａ、Ｂ、Ｃ、Ｄ、Ｅ部分以
    外之系爭土地全部騰空返還原告，即有理由，應予准許。
六、綜上所述，本件原告依民法第767條之法律關係，請求如主
    文第1、2、3項所示，洵屬有據，應予准許。原告陳明願供
    擔保，請求宣告假執行，核無不合，爰酌定相當擔保金額宣
    告之。被告部分爰依職權酌定相當擔保金額宣告得免為假執
    行。
七、本件事證已臻明確，兩造其餘攻擊防禦方法及舉證，經本院
    斟酌後，核與判決之結果無影響，爰不逐一詳予論列，併此
    敘明。
八、據上論結：本件原告之訴為有理由，依民事訴訟法第78條、
    第85條第1項、第436條第2項、第389條第1項第3款、第392
    條第2項，判決如主文。
中　　華　　民　　國　　96　　年　　07　　月　　26　　日
                  民事庭審判長法  官  楊智勝
                              法  官  陳弘能
                              法  官  林恒祺
以上正本係照原本作成。
如對本判決上訴，須於判決送達後廿日內向本院提出上訴狀。
中　　華　　民　　國　　96　　年　　07　　月　　26　　日
                              書記官　郭友香
